臺灣雲林地方法院民事簡易判決
111年度簡字第40號
原      告  王碧    
            廖珮妤  
            廖翌勝  
            廖幽雅  
共      同
訴訟代理人  余政勳律師
被      告  TRAN VAN LAN  (陳文霖)



上列被告因公共危險案件，經原告提起損害賠償之刑事附帶民事
訴訟（110年度交重附民字第41號），經本院刑事庭裁定移送前
來，本院於民國111年6月27日言詞辯論終結，判決如下：
    主  文
被告應分別給付原告王碧、廖翌勝、廖珮妤、廖幽雅新臺幣柒拾
萬元、柒拾伍萬參仟玖佰伍拾陸元、伍拾陸萬元、伍拾陸萬元，
及均自民國一一０年十二月十日起至清償日止，按週年利率百分
之五計算之利息。
原告其餘之訴駁回。
訴訟費用由被告負擔四分之一，餘由原告負擔。
本判決第一項得假執行。但被告如分別以新臺幣柒拾萬元、柒拾
伍萬參仟玖佰伍拾陸元、伍拾陸萬元、伍拾陸萬元為原告王碧、
廖翌勝、廖珮妤、廖幽雅預供擔保後，得免為假執行。
原告其餘假執行之聲請均駁回。
    事實及理由
一、原告主張：被告於民國110年9月25日下午6時30分許，在雲
    林縣西螺鎮頂湳里某處之田地內飲用保力達藥酒若干後，竟
    仍於同日下午6時40分許酒後騎乘電動自行車，而於同日下
    午6時49分許沿雲林縣西螺鎮某產業道路由東往西方向行駛
    ，行經雲林縣西螺鎮某產業道路與雲44鄉道之交岔路口時，
    本應注意夜間行經閃光紅燈號誌交岔路口，支線道車應減速
    暫停接近路口，並先停止於交岔路口前，讓幹線道車優先通
    行，竟因受酒精作用影響其應變及判斷能力，而疏未注意及
    此，於行駛至上開路段之交岔路口時，未減速暫停讓幹道車
    先行，即貿然駛入上開交岔路口，適有原告之被繼承人廖新
    堯騎乘車牌號碼000-000號普通重型機車，沿雲林縣西螺鎮
    雲44鄉道由南往北方向行駛，亦疏未注意行經閃光黃燈號誌
    交岔路口時，應減速接近路口，並充分注意左右來車，小心
    行駛通過路口，即貿然騎車駛入上開交岔路口，兩車因而發
    生碰撞，致原告之被繼承人廖新堯受有脊椎、肋骨骨折併血
    胸之傷害，引發創傷性休克，經送往彰化基督教醫療財團法
    人雲林基督教醫院救治，仍於110年9月25日晚間7時52分許
    不治死亡。原告王碧為廖新堯之配偶；原告廖珮妤、廖翌勝
    、廖幽雅為廖新堯之子女。原告廖翌勝因而受有為廖新堯支
    出殯葬費新臺幣（下同）277,080元，及精神慰撫金250萬元
    之損害；原告王碧、廖珮妤、廖幽雅因而各受有精神慰撫金
    250萬元之損害，爰依侵權行為之法律關係提起本件訴訟等
    語。並聲明：
  ㈠被告應給付原告廖翌勝2,777,080元，及自起訴狀繕本送達被
    告之翌日起至清償日止，按週年利率5%計算之利息。
　㈡被告應給付原告王碧、廖珮妤、廖幽雅各250萬元，及均自起
    訴狀繕本送達被告之翌日起至清償日止，按週年利率5%計算
    之利息。
　㈢願供擔保，請准宣告假執行。
二、被告則以：伊對於本件刑事判決所認定之犯罪事實並不爭執
    ，但因原告請求賠償之金額過高，伊無力賠償等語置辯，並
    聲明：
　㈠原告之訴及假執行之聲請均駁回。
　㈡如受不利判決，願供擔保請准免為假執行。　
三、兩造不爭執之事實：　
  ㈠被告於110年9月25日下午6時30分許，在雲林縣西螺鎮頂湳里
    某處之田地內飲用保力達藥酒若干後，已達不能安全駕駛動
    力交通工具之程度，其明知飲用酒類後，不得駕駛動力交通
    工具，且在客觀上亦能預見其酒後駕車上路，極易因精神不
    佳及注意力、反應力、駕駛操控力均降低，導致車禍，甚至
    造成他人受傷或死亡之結果，竟仍於飲用酒類後之同日下午
    6時40分許，騎乘電動自行車而行駛於道路上。嗣於同日下
    午6時49分許，被告騎乘上開電動自行車沿雲林縣西螺鎮某
    產業道路由東往西方向行駛，行經雲林縣西螺鎮某產業道路
    與雲44鄉道之交岔路口時，本應注意夜間行經閃光紅燈號誌
    交岔路口，支線道車應減速暫停接近路口，並先停止於交岔
    路口前，讓幹線道車優先通行，而依當天候晴、夜間有照明
    、柏油路面乾燥無缺陷、無障礙物及視距良好等情，並無不
    能注意之情事，竟因受酒精作用影響其應變及判斷能力，而
    疏未注意及此，於行駛至上開路段之交岔路口時，未減速暫
    停讓幹道車先行，即貿然駛入上開交岔路口，適有原告之被
    繼承人廖新堯騎乘車牌號碼000-000號普通重型機車，沿雲
    林縣西螺鎮雲44鄉道由南往北方向行駛，亦疏未注意行經閃
    光黃燈號誌交岔路口時，應減速接近路口，並充分注意左右
    來車，小心行駛通過路口，且依當時客觀情況，並無不能注
    意之情事，仍未減速慢行，貿然騎車駛入上開交岔路口，兩
    車因而發生碰撞，致原告之被繼承人廖新堯受有脊椎、肋骨
    骨折併血胸之傷害，引發創傷性休克，經送往彰化基督教醫
    療財團法人雲林基督教醫院救治，仍於110年9月25日晚間7
    時52分許不治死亡。嗣經警據報到場處理，並於110年9月25
    日晚間7時53分許，對被告施以吐氣酒精濃度測試，測得其
    吐氣所含酒精濃度為每公升0.33毫克（MG/L），始悉上情。
    被告因上開公共危險犯行，經本院以110年度交訴字第118號
    判決判處有期徒刑3年6月確定在案。
  ㈡原告廖翌勝支出原告之被繼承人廖新堯殯葬費277,080 元，
    被告不爭執。
  ㈢原告王碧、廖珮妤、廖翌勝、廖幽雅已聲請犯罪補償金，目
    前尚未審議核發。
  ㈣兩造呈報職業、教育、收入等身分經濟狀況，及卷附稅務電
    子閘門所得調件明細表。
  ㈤本院110年度交訴字第118號全部刑事卷。
四、本件兩造所爭執之處，應在於：
  ㈠原告請求精神慰撫金是否過鉅?
  ㈡原告之被繼承人廖新堯就本件車禍之發生與有過失，其過失
    比例為何？
五、茲論述如下：　　
  ㈠按因故意或過失不法侵害他人之權利者，應負損害賠償責任
    ；不法侵害他人致死者，對於支出醫療及增加生活上需要之
    費用或殯葬費之人，亦應負損害賠償責任；不法侵害他人致
    死者，被害人之父、母、子、女及配偶，雖非財產上之損害
    ，亦得請求賠償相當之金額，民法第184條第1項前段、第19
    2條第1項、第194條分別定有明文。經查，原告之被繼承人
    廖新堯因被告上開過失行為而發生死亡結果，其死亡結果與
    被告之過失行為間具有相當因果關係。而原告王碧為廖新堯
    之配偶；原告廖珮妤、廖翌勝、廖幽雅為廖新堯之子女等情
    ，亦為兩造所不爭執，則原告請求被告對其等所受之損害負
    賠償責任，即屬有據。茲就原告請求之項目及數額，分述如
    下：
　⒈殯葬費部分：
    原告廖翌勝主張其為廖新堯支出殯葬費用277,080元等語，
    業據其提出殯葬費收據為證，復為被告所不爭執，自堪信為
    真實，是原告廖翌勝因被告上開過失行為，致受有殯葬費用
    277,080元之損害。
　⒉精神慰撫金部分：
　　按慰藉金之賠償須以人格權遭遇侵害，使精神上受有痛苦為
    必要，其核給之標準固與財產上損害之計算不同，然非不可
    斟酌雙方身分資力與加害程度，及其他各種情形核定相當之
    數額（最高法院51年度台上字第223號判決意旨參照）。本
    院斟酌原告王碧為廖新堯之配偶；原告廖珮妤、廖翌勝、廖
    幽雅為廖新堯之子女，其等因廖新堯之死亡，精神上自受有
    痛苦而得請求被告賠償精神慰撫金。再考量原告王碧之教育
    程度為國小肄業，目前無業，領取老農年金，並與廖新堯育
    有3名子女；原告廖珮妤之教育程度為高職畢業，從事照服
    員工作，每月薪資約3萬元；原告廖翌勝之教育程度為國中
    畢業，從事蔬菜買賣，每月收入約4萬元；原告廖幽雅之教
    育程度為高職畢業，從事服務業，每月薪資約3萬元；被告
    之教育程度為國中肄業，未婚無子女，目前家中尚有母親及
    2名胞弟，其中1名胞弟無言語及步行能力，事發前是逃逸外
    勞，在養豬場工作，每月收入約3萬元，其明知飲用酒類後
    不得騎車，竟仍於酒後貿然騎乘電動自行車上路，顯見其無
    視於其他用路人之生命、身體及財產安全，更因其酒駕行為
    ，肇生交通事故並致廖新堯死亡，造成其家屬即原告無可彌
    補之損害，然被告始終均坦認犯行，且於本件車禍事故發生
    後，見廖新堯摔落排水溝內，即於救護單位到場前下水救援
    廖新堯，並未容任其浸泡在水溝中，可見其犯後態度並非惡
    劣，僅因宥於資力而無法與原告達成和解，並參酌兩造之財
    產資力（見兩造稅務電子閘門財產所得調件明細表)，暨被
    告上開加害情形等一切情狀，認為原告各請求250萬元之精
    神慰撫金，尚嫌過高，應核減為原告王碧100萬元，及原告
    廖珮妤、廖翌勝、廖幽雅各80萬元，始為允當，逾此部分之
    請求，為無理由，應予駁回。
　㈡惟按損害之發生或擴大，被害人與有過失者，法院得減輕賠
    償金額或免除之，民法第217條第1項定有明文。此項規定之
    旨趣在於謀求加害人與被害人間之公平，在裁判上應由法院
    以職權減輕或免除之（最高法院85年度台上字第1756號判決
    參照）。又因侵權行為而生之損害賠償，祇須具備民法第二
    百十七條所定之要件，即有過失相抵法則之適用，不因被害
    人死亡而受影響（最高法院72年度台上字第3895號裁判參照
    ）。再者，民法第一百九十二條第一項及第一百九十四條之
    權利，雖係權利人固有之權利，但其權利既係基於侵權行為
    整個要件而發生，則此權利人縱係間接被害人，亦不能不負
    擔直接被害人之過失責任（最高法院73年台再字第182號判
    決意旨、72年度台上字第446號裁判意旨參照）。被告酒後
    騎乘電動自行車，行經上開閃光紅燈號誌交岔路口時，應減
    速接近，先停止於交岔路口前，讓幹道車優先通行後認為安
    全時，方得續行，竟疏未注意，即貿然通過，適有廖新堯騎
    乘車牌號碼000-000號普通重型機車，行經上開閃光黃燈交
    岔路口時，理應減速接近，注意安全小心通過，竟疏未注意
    ，亦貿然通過，肇生本件車禍之事實，業如前述，可認廖新
    堯就本件車禍之發生與有過失甚明。因之，本院參酌上開各
    情，認為廖新堯對於本件車禍事故應負擔之過失責任比例為
    30%，至被告應負擔之過失責任為70%，爰減輕被告之賠償金
    額30%。依此計算，被告應賠償原告王碧之金額為70萬元（
    計算式：1,000,000×70%＝700,000）；原告廖翌勝之金額為7
    53,956元（計算式：〈277,080＋80萬元〉×70%＝753,956）；原
    告廖珮妤、廖幽雅之金額各為56萬元（計算式：800,000×70
    %＝560,000）。
  ㈢末按給付無確定期限者，債務人於債權人得請求給付時，經
    其催告而未為給付，自受催告時起，負遲延責任。其經債權
    人起訴而送達訴狀，或依督促程序送達支付命令，或為其他
    相類之行為者，與催告有同一之效力；遲延之債務，以支付
    金錢為標的者，債權人得請求依法定利率計算之遲延利息；
    應付利息之債務，其利率未經約定，亦無法律可據者，週年
    利率為百分之五，民法第229條第2項、第233條第1項前段及
    第203條分別定有明文。本件原告之刑事附帶民事起訴狀繕
    本是於110年12月9日送達於被告，此有本院送達回證在卷可
    憑，是原告均請求自刑事附帶民事起訴狀繕本送達之翌日即
    110年12月10日起至清償日止，按週年利率5%計算之利息，
    並無不合，應予准許。
六、綜上所述，原告王碧、廖翌勝、廖珮妤、廖幽雅依侵權行為
    之法律關係請求被告分別給付70萬元、753,956元、56萬元
    、56萬元，及均自110年12月10日起至清償日止，按週年利
    率5%計算之利息，均為有理由，應予准許。逾此範圍之請求
    ，則無理由，均應予駁回。
七、本件事證已臻明確，兩造其餘之攻擊或防禦方法及所用之證
    據，經本院斟酌後，認為均不足以影響本判決之結果，爰不
    逐一論列，附此敘明。　　
八、本判決原告勝訴部分係就民事訴訟法第427條第2項第11款訴
    訟適用簡易程序所為被告等敗訴之判決，依民事訴訟法第38
    9條第1項第3款規定，應依職權宣告假執行，而被告請求供
    擔保免為假執行，於法並無不合，爰酌定相當擔保金額准許
    之。至於原告敗訴部分，其假執行之聲請失所附麗，應併予
    駁回。
九、訴訟費用負擔之依據：民事訴訟法第79條、第85條第1項前
    段。　　
中　　華　　民　　國　 111 　年　　7 　　月　　11 　　日
                  民事簡易庭    法  官  陳秋如
以上正本係照原本作成
如對本判決上訴，須於判決送達後20日內向本院提出上訴狀（需
附繕本）。如委任律師提起上訴者，應一併繳納上訴審裁判費。
中　　華　　民　　國　 111 　年　　7 　　月　　11 　　日
                                書記官　林家莉